臺灣高等法院民事裁定
110年度聲字第415號
聲請人  吳忠信  
上列聲請人因與相對人潘祐輔間遷讓房屋等事件，聲請訴訟救助
，本院裁定如下：
    主  文
聲請駁回。
    理  由
一、聲請意旨略以：伊生活困難為低收入戶，無資力支出訴訟費
    用，且有勝訴之望，依民事訴訟法第107條規定，聲請准予
    訴訟救助等語。
二、按當事人因無資力支出訴訟費用而聲請訴訟救助者，關於無
    資力支出訴訟費用之事由，應提出可使法院信其主張為真實
    並能即時調查之證據，以釋明之，此觀民事訴訟法第109條
    第2項、第284條規定自明。所謂無資力支出訴訟費用，係指
    窘於生活，且缺乏經濟信用，並無籌措款項以支出訴訟費用
    之信用技能者而言（最高法院108年度台抗字第432號裁定意
    旨參照）。法院調查聲請人是否無資力支出訴訟費用，專就
    聲請人提出之證據為之，如聲請人未提出證據，或依其提出
    之證據，未能信其無資力支出訴訟費用之主張為真實，即應
    將其聲請駁回，並無派員調查之必要（最高法院108年度台
    抗字第433號裁定意旨參照）。
三、查，聲請人對臺灣臺北地方法院108年度訴字第4490號判決
    提起上訴（即本院110年度上字第942號遷讓房屋等事件，下
    稱本訴訟事件），並執臺北市大安區低收入戶證明書，聲請
    訴訟救助。惟低收入戶乃行政機關為提供社會救助所設立之
    核定標準，與法院就有無資力支出訴訟費用之認定，係屬二
    事，況依上開低收戶證明書所載內容，可知聲請人家庭全戶
    計有3人，屬於110年度臺北市低收戶家庭生活扶助標準表中
    第4類全戶平均每人每月總收入大於新臺幣（下同）1萬1,54
    1元，小於等於1萬7,668元（臺北市110年度最低生活費標準
    為1萬7,668元），亦符合臺北市政府所規定110年度低收入
    戶標準：㈠設籍並實際居住、最近1年居住國內超過183日。㈡
    家庭總收入平均分配全家人口，每人每月在最低生活費標準
    以下。㈢全家人口之動產（含存款、股票及投資）平均每人
    不超過15萬。㈣全家人口之土地及房屋價值不超過740萬元，
    有臺北市政府109年9月21日府社助第00000000000號公告暨
    前述生活扶助標準表標準表可查（見本院卷第15至17頁頁）
    。足認縱不計聲請人名下動產（含存款、股票及投資）、不
    動產之價值，其全戶每月總收入大於3萬4,623元（計算式：
    每人每月1萬1,541元×3＝3萬4,623元），小於或等於5萬3,06
    4元（計算式：每人每月1萬7,688元×3＝5萬3,064元），換算
    其全戶整年總收入大於41萬5,476元（計算式：3萬4,623元×
    12＝41萬5,476元），小於或等於63萬6,768元（計算式：5萬
    3,064元×12＝63萬6,768元），已高於本訴訟事件裁判費6萬5
    ,652元（見本院卷第9頁）。是聲請人所提出之臺北市中低
    收入戶證明，並不足以證明其窘於生活、缺乏經濟信用，且
    聲請人52年12月15日生，正值壯年，亦有上開年收入，具有
    一定之謀生經濟能力，復未提出其他能即時調查之證據以釋
    明其目前有何窘於生活、缺乏經濟信用，無籌措款項支出訴
    訟費用之信用技能等情事，揆諸前揭說明，聲請人之聲請自
    有未合，不應准許。
四、據上論結，本件聲請為無理由，爰裁定如主文所示。 
中　　華　　民　　國　　110 　年　　8 　　月　　27　　日
                  民事第十七庭
                      審判長法  官  黃雯惠
                            法  官  華奕超
                            法  官  趙伯雄
正本係照原本作成。
如不服本裁定，應於收受送達後10日內向本院提出抗告狀，並應
繳納抗告費新臺幣１千元。
中　　華　　民　　國　　110 　年　　8 　　月　　27　　日
　　　　　　　　　  　　　　書記官  陳韋杉